【裁判字號】    95,苗小,885
【裁判日期】    951130
【裁判案由】    侵權行為損害賠償
【裁判全文】
臺灣苗栗地方法院民事小額判決         95年度苗小字第885號
原      告  新安東京海上產物保險股份有限公司台中分公司
法定代理人  乙○○
訴訟代理人  丁○○
訴訟代理人  甲○○
被      告  丙○○
上列當事人間請求侵權行為損害賠償事件，本院於民國95年11月
22 日言詞辯論終結，判決如下：
    主  文
被告應給付原告新臺幣壹萬零陸佰貳拾元，及自民國九十五年九
月十一日起至清償日止，按年息百分之五計算之利息。
原告其餘之訴駁回。
訴訟費用新臺幣壹仟元，由被告負擔新臺幣陸佰伍拾元，餘由原
告負擔。
本判決原告勝訴部分得假執行。
    事實及理由
壹、原告之聲明：被告應給付原告新臺幣（下同）16,245元，及
    自起訴狀繕本送達翌日即民國95年9 月11日起至清償日止，
    按年息百分之5 計算之利息。
貳、事實摘要：
    原告起訴主張：被告於民國94年5月13日8時許，駕駛車牌號
    碼W7－0742號自小客車行經國道一號公路南下170公里600公
    尺，因未注意車前狀況，未與前車保持安全距離，追撞由訴
    外人陳俊孝所駕駛之車輛後，再往前推撞，致撞及原告所承
    保被保險人王玉雲所有，由訴外人柯依慧所駕駛之車牌號碼
    3385－HV號自小客車（以下簡稱系爭車輛）。原告所承保系
    爭車輛受損後，業經裕唐汽車股份有限公司以16,245元修繕
    完畢，其中零件材料費用為12,595元、工資為3,650 元，原
    告已理賠完畢，依保險法第53條規定，原告已代位取得上開
    損害賠償請求權。為此爰依民法第184 條第1 項前段、第19
    6 條及保險法第53條規定，請求被告賠償如訴之聲明所示之
    金額及利息等語。被告則未於言詞辯論期日到場，亦未提出
    書狀作何聲明或陳述。
參、法院之判斷：
一、被告經合法通知，未於言詞辯論期日到場，核無民事訴訟法
    第386 條各款所列情形，爰依原告之聲請，由其一造辯論而
    為判決。
二、原告主張被告於94年5月13日8時許，駕駛車牌號碼W7－0742
    號自小客車行經國道一號公路南下170公里600公尺，因未注
    意車前狀況，未與前車保持安全距離，追撞由訴外人陳俊孝
    所駕駛之車輛後，再往前推撞，致撞及原告所承保被保險人
    王玉雲所有，由訴外人柯依慧所駕駛之系爭車輛。原告所承
    保系爭車輛受損後，業經裕唐汽車股份有限公司以16,245元
    修繕完畢，其中零件材料費為12,595元、工資為3,650 元，
    原告已理賠完畢，業據提出行車執照、駕駛執照、估價單、
    統一發票、臺灣省臺中縣區車輛行車事故鑑定委員會94年10
    月12日中縣鑑字第0945503082號函附之臺灣省臺中縣區車輛
    行車事故鑑定委員會鑑定意見書影本等件為證（見卷第9至
    14頁、第54頁至57頁）。被告經合法通知既不到院爭執，復
    未提出任何書狀以供本院審酌，自堪信原告前揭主張為真實
    。
三、按因故意或過失不法侵害他人之權利者，負損害賠償責任。
    ，民法第184條第1項前段定有明文。本件被告於前揭時地駕
    駛自小客車，因行車不慎，追撞由訴外人陳俊孝所駕駛之車
    輛後，再往前推撞由原告所承保之系爭車輛，致系爭車輛受
    有損害，依前開規定，自應就系爭車輛之損害負損害賠償之
    責。
四、次按不法毀損他人之物者，被害人得請求賠償其物因毀損所
    減少之價額，民法第196 條定有明文。又按請求賠償物被毀
    損所減少之價值，得以修復費用為估定標準，但以必要者為
    限，例如修理材料費以新品換舊品應予折舊（參照最高法院
    77年第9 次民事庭會議決議）。本件原告所承保之系爭車輛
    ，因前述事故受損經送修，計支出修理費16,245元，其中零
    件材料費為12,595元、工資為3,650 元，業據原告提出裕唐
    汽車股份有限公司估價單及統一發票為證（見卷第10至14頁
    ），自堪採信。查系爭車輛出廠年份係西元2004年1 月（即
    民國93年1 月，未載日以15日計），有汽車行車執照在卷可
    稽（見卷第9 頁），至事故發生即受損之94年5 月13日止，
    已使用1 年3 月又29日，依上開說明，零件材料費12,595元
    部分應予折舊，方屬公允。又依營利事業所得稅查核準則第
    95條第8 項規定：「固定資產提列折舊採用定率遞減法者，
    以1 年為計算單位，其使用期間未滿1 年者，按實際使用之
    月數相當於全年之比例計算之，不滿1 月者，以1 月計」，
    依此方法計算結果，系爭車輛實際使用年數應以1 年4 月計
    。而依行政院所頒「固定資產耐用年數表」及「固定資產折
    舊率表」規定，系爭車輛之耐用年數為5 年，依定率遞減法
    每年折舊千分之369 計算，則原告請求之零件材料費12,595
    元，其折舊額為5,625 元【計算式：12,595×0.369 ＝4,64
    8 ；12,595－4,648 ×0 ．369 ×4/12＝977 ；4,648 ＋97
    7 ＝5,625 ，元以下四捨五入】，扣除折舊後，系爭車輛所
    得請求之零件材料費用為6,970 元（12,595-5,625=6,970）
    ，加上工資3,650 元，合計必要修復費用為10,620 元。
五、末按，被保險人因保險人應負保險責任之損失發生，而對第
    三人有損害賠償請求權者，保險人得於給付保險金後代位行
    使被保險人對於第三人之請求權，保險法第53條第1 項前段
    定有明文。又此項法定代位權之行使，有債權移轉之效果，
    故於保險人給付賠償金額後，被保險人對於第三人之請求權
    即移轉於保險人，最高法院著有69年度台上字第923 號判決
    足資參照。經查，原告業已依保險契約之約定賠付系爭車輛
    修理費用等情，有原告提出之汽車險賠款同意書在卷為證，
    揆諸前開說明，其自得代位行使被保險人對被告之損害賠償
    請求權。惟按損害賠償祗應填補被害人實際損害，保險人代
    位被害人請求損害賠償時，依保險法第53條第1項規定，如
    其損害額超過或等於保險人已給付之賠償金額，固得就其賠
    償之範圍，代位請求賠償，如其損害額小於保險已給付之賠
    償金額，則保險人所得代位請求者，應祗以該損害額為限，
    此有最高法院65年台上字第2908號判例意旨可資參照。查本
    件系爭車輛之必要修復費用為10,620元，已如前述，則依前
    揭說明，原告所得代位被保險人向被告請求之損害額，亦應
    以10,620元為限。從而，原告依侵權行為及保險代位之法律
    關係，訴請被告給付10,620元，及自起訴狀繕本送達翌日即
    95年9 月11日起至清償日止，按年息百分之5 計算之法定遲
    延利息，於法自屬有據，應予准許。其逾此部分之請求，即
    屬無據，應予駁回。
六、本件係訴訟標的金額在100,000元以下之民事小額訴訟，本
    院為被告敗訴判決部分，應依民事訴訟法第436條之20規定
    ，依職權宣告假執行。
七、據上論結，本件原告之訴為一部有理由，一部無理由，依民
    事訴訟法第436 條之23、第436 條第2 項、第385 條第1項
    前段、第79條前段、第436 條之20，判決如主文。
中    華    民    國    95    年    11    月    30    日
                  苗栗簡易庭法  官  王萬金
以上正本係照原本作成。
如對本判決上訴，須於判決送達後20日內向本院提出上訴狀。
                            書記官  劉碧雯
中    華    民    國    95    年    11    月    30    日


司法院資訊處製作；財團法人民間司法改革基金會備份。
